臺灣新竹地方法院交通事件裁定　　　　100年度交聲字第222號
原處分機關　交通部公路總局新竹區監理所
異　議　人　劉德祐
上列異議人即受處分人因違反道路交通管理處罰條例事件，對於
原處分機關即交通部公路總局新竹區監理所民國100 年4 月7 日
所為之處分（竹監營字第裁50-E00000000號裁決書）聲明異議，
本院裁定如下：
    主  文
異議駁回。
    理  由
一、原處分意旨略以：異議人即受處分人劉德祐（下稱異議人）
    所有之車號N3W-810 號重型機車於民國100 年2 月1 日11時
    13分許，沿新竹縣竹北市○○路往西方向騎駛，行經該路段
    及中山路112 巷交岔路口時，因闖越紅燈直行，經新竹縣政
    府警察局竹北分局竹北派出所員警攔停舉發異議人有「闖紅
    燈（中山路往竹北方向直行）」之交通違規，並開立同日竹
    縣警交字第E00000000 號舉發違反道路交通管理事件通知單
    （下稱舉發通知單），異議人不服提出申訴，經原處分機關
    函請原舉發單位調查結果，仍認其違規事實明確，嗣由原處
    分機關於100 年4 月7 日以竹監營字第裁50-E00000000號違
    反道路交通管理事件裁決書（下稱裁決書），依據道路交通
    管理處罰條例第53條第1 項、第63條第1 項第3 款（裁決疏
    漏載第3 款）、道路交通管理事件統一裁罰基準及處理細則
    第41、43、44、67條等規定，裁處異議人罰鍰新臺幣（下同
    ）1 千8 百元，並記違規點數3 點等語。
二、本件異議人聲明異議意旨略以：當時正前方竹北市○○路與
    中山路112 巷口交叉路口的燈號是黃燈，並不是紅燈，而且
    我與旁邊的機車一起同時騎過路口，當時我是要左轉到十興
    路，就直行到下1 個路口，準備左轉到十興路用餐吃中飯，
    在112 巷下一個路口的燈號是綠燈直行箭頭，我就停在那邊
    等左轉綠燈箭頭，等到綠燈左轉箭頭出現，因為想到有些東
    西沒拿，想要調頭回轉往回走，結果我停在路口時，等到燈
    號變成紅燈時，警察就出來把我攔下來開單，警察先叫我把
    行照、駕照拿出來，我都配合，警察說我闖了112 巷紅燈，
    有將紅單叫我簽名，我當時是拒簽也拒收，警察跟我說拒收
    的話，紅單會寄到我戶籍所在地，紅單在今年3 月初收到，
    後來我向監理所提出申訴，裁決書是到監理所櫃台直接當場
    開立交給我的云云。
三、按行車管制號誌圓形紅燈之意義，乃車輛「面對」圓形紅燈
    表示禁止通行，不得超越停止線或進入路口；車輛面對與圓
    形紅燈同亮之箭頭綠燈時，得依箭頭綠燈之指示行進；駕駛
    人駕駛汽車（依道路交通管理處罰條例第3 條第8 款規定，
    包括機器腳踏車即機車），應遵守道路交通標誌、標線、號
    誌之指示，道路交通標誌標線號誌設置規則第206 條第5 款
    第1 目、第2 目及道路交通安全規則第90條前段規定甚明。
    又按汽車（依道路交通管理處罰條例第3 條第8 款規定，包
    括機器腳踏車即機車）駕駛人，行經有燈光號制管制之交岔
    路口闖紅燈者，處1 千8 百元以上5 千4 百元以下罰鍰；汽
    （機）車駕駛人有本條例第53條之情形者，記違規點數3 點
    ，道路交通管理處罰條例第53條第1 項、第63條第1 項第3
    款分別定有明文。另按員警如在道路上當場舉發行為人有違
    反道路交通管理處罰條例之行為，而被查獲之行為人為受處
    分人時，員警應在舉發通知單上之駕駛人姓名欄註明其姓名
    後，交付該行為人簽名或蓋章收受之；拒絕簽章者，並記明
    其事由，視為已收受，違反道路交通管理事件統一裁罰基準
    及處理細則第11條第1 項第1 款同有明文。
四、經查：
  (一)證人即本件舉發員警翁佩祺於本院調查時到庭具結證稱：我
    當時在前揭中山路112 巷口執行勤務，並不是在下一個路口
    ，我是騎機車在與異議人騎乘機車同方向路邊，異議人闖越
    的紅燈是我當庭提出照片編號5 也就是112 巷口的紅燈，我
    看得到112 巷路口的燈號，當時該燈號是紅燈，因為112 巷
    口燈號號誌是雙向的，所以我看得到該號誌的燈號變化，當
    時112 巷路口往竹北方向下一個路口燈號是黃燈，所有的車
    子都停下來，只有異議人機車闖紅燈騎過去，異議人騎到11
    2 巷的下一個路口時，有停下來，異議人停下來是因為112
    巷的下一個路口變成紅燈，異議人才停下來；當時我有穿警
    察制服，異議人可能是看到我才在下一個路口就停下來，我
    就過去攔停舉發，異議人當時跟我說是闖黃燈，不是闖紅燈
    ，我就跟異議人說所有車子都已經停下來，只有他闖紅燈騎
    過去，而且當時112 巷路口變成紅燈已經6 、7 秒鐘，異議
    人當時還要求說可否開輕一點，例如說是越過停止線的紅單
    ，我就明白告訴異議人，他已經超越整個路口，並不是單純
    越過停止線，結果異議人拒收紅單，也拒絕在上面簽名，當
    時我跟異議人說如果拒收、拒簽的話，我會在上面記明，依
    法處理，異議人還跟我說可否用寄的方式處理，異議人當時
    有拿駕照、行照給我看，剛剛異議人表示說他忘記拿東西要
    迴轉，但是舉發當時，異議人還問我左轉的號誌要怎麼走，
    開完單之後，異議人也是左轉往十興路那邊騎過去等語明確
    （本院卷第36頁反面、第37頁），證人既於本院調查中在具
    結後明確證稱異議人確有闖紅燈之事實，佐以證人身為執行
    勤務之專業警察人員，受有相當之執勤訓練，平時應有多次
    處理類似情形之經驗，應不致發生誤認；且據卷附之證人庭
    呈之道路交通事故現場圖、現場照片及本院依職權調取之網
    路電子地圖、網路電子現場照片以觀（本院卷第40至45、26
    、27、48頁），證人當時停等之地點即異議人違規闖越號誌
    之地點前並無障礙物，上揭交岔路口視野良好，並無視線受
    阻情況，辨識並無困難，舉發地點確可清楚觀察到該路口之
    專用號誌等情，亦足認證人對於異議人之違規行為當無誤判
    之虞；且參以證人僅係執行勤務之員警，之前與異議人應素
    不相識，並無仇怨，僅因執行巡邏勤務，偶然舉發本件違規
    而已，並無憑空捏造違規事實，藉此誣攀異議人之必要，足
    認證人翁佩祺前開所述屬實，堪以採信。
  (二)至異議人所謂因想到有些東西沒拿，才想掉頭往回走之陳述
    （本院卷第36頁反面），然查，異議人上開違規事實，業據
    本院認定如上，且證人翁佩祺於本院調查時結證稱：舉發當
    時異議人還問我左轉的號誌要怎麼走，開完單之後，異議人
    也是左轉往十興路那邊騎過去等語甚明（本院卷第37頁），
    異議人雖又稱：因為當下是口渴，本來要回家，後來也想說
    去買個飲料喝，但是想一想還是先用餐，所以才問女警察左
    轉燈號要怎麼走，她有告訴我要依燈號指示，後來我也左轉
    往十興路那邊騎，去用餐云云（見本院卷第37頁），其先稱
    要回頭取物，迨員警證述後，又改稱僅口渴才要返家，先後
    陳述不一，其所為辯解之可信度實令人質疑；再者，異議人
    既稱其騎車至下一個路口時，燈號為綠燈直行箭頭，其等待
    綠燈左轉箭頭出現，結果卻出現紅燈云云，然正常之燈號運
    作，於直行綠燈之後旋即會出現左轉綠燈，並不至於會立即
    出現紅燈之號誌，參以證人翁佩祺證稱：異議人可能是看到
    其在值勤才在下一個路口就停下來，而當時112 巷路口變成
    紅燈已6 、7 秒，下1 個路口也變成紅燈等語，可見異議人
    所稱其在下1 個路口等待左轉綠燈之詞，難以憑採，矧證人
    翁佩祺復證稱：異議人當時還要求說可否開輕一點，如越過
    停止線的紅單等語，倘異議人並無闖紅燈之行為，自不會有
    祈求舉發員警開單輕罰之心虛表現。而上開交岔路口為一交
    岔路口，該路口所設置之行車管制號誌運作正常之情，亦有
    新竹縣政府警察局竹北分局100 年8 月3 日竹縣北警交字第
    1005005591號函在卷可稽（見本院卷第47頁），並有上開交
    岔路口之現場照片附卷可稽，據此，足徵異議人顯係明知上
    開路口之行車管制號誌顯示為紅燈，仍逕行騎乘上開重型機
    車通過無疑。又本件異議人因見員警舉發其闖紅燈，而當場
    拒絕於舉發單簽章並收受之情，固亦堪認定，然依上開規定
    所示，經員警記明事由後，即視同業已收受，可認上開舉發
    通知單業已合法送達予異議人。
  (三)又異議人另稱：因案發路口燈號複雜，設置不當才會這樣騎
    行云云（見本院卷第37頁），然證人翁佩祺證稱：從我提出
    編號5 的照片遠遠就可以看得到燈號，應該是不會誤闖，而
    且案發當時所有的車子都停下來，只有異議人的車子往前騎
    ，如果查明有誤闖的情形，我們也不應該開單罰人家，本件
    我認為沒有誤闖的情形等語（見本院卷第37頁反面）。是以
    ，縱異議人所辯其觀看上開路口之行車管制號誌設置複雜為
    真，然異議人既係在明知其行車方向面對之行車管制號誌應
    為紅燈之認知下，仍逕行通過上開交岔路口騎駛進入整個路
    口，其主觀上顯有違反該交岔路口之行車管制號指示之故意
    ，要與因號誌設置不明誤闖者有別。職是，異議人上開所辯
    ，顯係事後推諉卸責之詞，不足採信。
  (四)異議人雖另辯稱該路口路況燈號設置不當云云，並提出其家
    人所繪製之現場圖為據（見本院卷第18至20頁），惟按，異
    議人違規當時路口既設置有管制車輛行進之燈光號誌，則異
    議人行經該路口時即應確實遵循該號誌之指示，俾使其他信
    賴異議人會遵守交通規則之用路人得以預測異議人之行進動
    向，俾以維護交通安全與秩序甚明。又按道路主管機關本得
    於法令授權範圍內，基於權責對於各項行政措施為具體裁量
    、規劃，以求達成道路充分利用、維持交通秩序、保障道路
    使用人往來便利與安全之行政目的，除有違背法令或明顯矛
    盾、錯誤，司法機關亦不得涉入行政權核心領域，民眾對於
    行政機關具體行政措施如有意見，自應循正當管道向行政機
    關建議、反應，尚不得以民眾主觀認定該項行政措施不合理
    ，作為免責事由，承此，縱異議人主觀上認為該路段號誌設
    置不當等情，惟異議人行經設有管制車輛行進之燈光號誌之
    路口時，仍應遵守交通號誌，不得逕行闖越直行，尤不得由
    民眾自行主觀認定是項措施是否合理、是否遵循，且無不能
    注意之情事，自不得執此作為阻卻其違規責任之正當理由，
    附此併敘。
五、綜此，異議人確有上開闖紅燈之違規事實，已如前述，原處
    分機關依道路交通管理處罰條例第53條第1 項、第63條第1
    項第3 款之規定，並參酌違反道路交通管理事件統一裁罰標
    準表，裁處異議人罰鍰1 千8 百元，記違規點數3 點，經核
    即無不合。異議人以其並未闖紅燈為由，向本院聲明異議，
    為無理由，應予駁回，爰裁定如主文。
據上論斷，爰依道路交通管理處罰條例第87條第2 項、道路交通
事件處理辦法第18條，裁定如主文。
中    華    民    國   100    年    9     月    30    日
                    交通法庭    法  官  林建鼎
以上正本證明與原本無異。
如不服本裁定，應於收受送達後5 日內向本院提出抗告狀（需附
繕本）。
中    華    民    國   100    年    9     月    30    日
                          書記官  黃伊婕